臺灣高等法院民事判決　　　　　　　　 95年度重上字第417號
上　訴　人
即被上訴人　丙○
訴訟代理人　葉潛昭律師
被　上訴人
即　上訴人　中興大業巴士股份有限公司
法定代理人　乙○○
訴訟代理人　朱麗真律師
被上訴人　　甲○○
　　　　　　　　　　　巷21號.
上列當事人間請求損害賠償事件，上訴人丙○、中興大業巴士股
份有限公司對於中華民國95年7月10日臺灣臺北地方法院94年度
重訴字第884號第一審判決各自提起上訴，上訴人丙○並為訴之
追加，本院於96年2月13日言詞辯論終結，判決如下：
    主      文
原判決關於駁回丙○後開第二項之訴部分，及該部分假執行之聲
請，暨命丙○負擔訴訟費用之裁判，均廢棄。
中興大業巴士股份有限公司、甲○○應連帶再給付丙○新台幣壹
佰零捌萬柒仟伍佰零捌元，及自民國九十三年一月三十一日起至
清償日止，按週年利率百分之五計算之利息。
丙○其餘之上訴、追加之訴及假執行之聲請駁回。
中興大業巴士股份有限公司之上訴駁回。
第一審關於命丙○負擔訴訟費用部分，及二審訴訟費用，由中興
大業巴士股份有限公司、甲○○連帶負擔七分之一，餘由丙○負
擔。追加之訴訴訟費用由丙○負擔。
本判決所命給付，丙○以新臺幣拾陸萬貳仟元為中興大業巴士
股份有限公司、甲○○供擔保後，得假執行；但中興大業巴士股
份有限公司、甲○○以新臺幣壹佰零捌萬柒仟伍佰零捌元或同面
額之華南商業銀行士林分行可轉讓定期存單預供擔保，得免為假
執行。
    事實及理由
一、甲○○經合法通知，未於言詞辯論期日到場，核無民事訴訟
    法第386條各款所列事由，爰依丙○之聲請，由其一造辯論
    而為判決。
二、按二審訴之變更或追加，非經他造同意，不得為之。但民事
    訴訟法第255條第1項第2款至第6款情形，不在此限；同法第
    446條第1項定有明文。本件丙○上訴聲明原為：(一)原判決不
    利於丙○部分廢棄。(二)上開廢棄部分，中興大業巴士股份有
　　限公司（以下簡稱中興公司）、甲○○應連帶給付上訴人7,
　  500,000元，及自起訴狀繕本送達翌日起至清償日止，按週
    年利率百分之五計算之利息。(三)願供擔保，請准宣告假執行
    。嗣丙○於本院審理中減縮上訴聲明為：(一)原判決關於駁回
    看護費用876,000元及慰撫金900,000元共1,776,000元部分
    廢棄。(二)上開廢棄部分，中興公司、甲○○應再連帶給付1,
    776,000元本息。並追加中興公司、甲○○應再連帶給付上
　　訴人精神慰撫金3,820,000元 (見本院卷第146頁)。核係減
  　縮上訴聲明，符合民事訴訟法第255條第1項第2款之情事，
    且就追加請求慰撫金部分，其與原訴之基礎事實同一，主要
    爭點共同，各請求利益之主張在社會生活上可認為同一或關
    連，而就原請求之訴訟及證據資料，於審理繼續進行在相當
    程度範圍內具有同一性，符合民事訴訟法第255條第1項第3
    款情事，依民事訴訟法第446條第1項規定，均應予准許，合
    先敘明。
三、丙○主張：甲○○為中興公司所聘僱之司機，負責駕駛營業
    大客車。甲○○於民國92年7月17日下午，駕駛中興公司車
    牌號碼AH- 851號營業大客車（台北市聯營公車第668路），
    沿台北市○○區○○路四段由東往西行駛，於同日13時45分
    許，欲右轉進入塔悠路時，本應注意汽車行近行人穿越道前
    ，應減速慢行，遇有行人穿越時，無論有無交通警察指揮或
    號誌指示，均應暫停讓行人先行通過，而當時日間自然光線
    、路面狀況無缺陷、無障礙物、視距良好，並無不能注意情
    事，詎甲○○竟疏未注意及此，適有行人即丙○在行人穿越
    道上行走，而未暫停禮讓丙○先行通過貿然前行，致將丙○
    撞倒在地，使丙○受有右下肢撕脫傷併皮膚軟組織缺損大於
    體面積10%、骨盆腔骨折、左第四、第五肋骨骨折、右第四
    指指骨骨折、左頭皮撕裂傷等重大難治之傷害，甲○○所涉
    業務過失致重傷罪，業經本院刑事庭判決有罪確定在案。而
    丙○因上揭傷害支出醫療費用645,714元；看護費用1,107,
    600元；醫療雜項支出102,017元；美容及植皮手術預估500,
    000元；車資175,800元；營養補給120,000元；往後無法工
    作生活及醫療費用預估3,200,000元；工作損失1,140,000元
    ；精神慰撫金1,700,000元，合計7,516,800元。又甲○○係
    有暴力及毀損犯罪前科之人，卻未於考核表詳加記載，事後
    訓練與監督又未盡責，導致甲○○任職後魯莽行車肇事，使
    丙○受有重大傷殘，其選任監督之過失，至為顯灼，則中興
    公司即應負民法第188條第1項前段之僱用人責任。爰依民法
    第184條第1項前段、第188條第1項前段、第193條第1項及第
    195條第1項之規定，請求甲○○及中興公司連帶給付丙○7,
    500,000元及自起訴狀繕本送達翌日起至清償日止，按週年
    利率百分之五計算之利息。原審判決甲○○及中興公司應連
    帶給付丙○678,066元，及自93年1月31日起至清償日止，按
    週年利率百分之五計算之利息。並駁回丙○其餘之訴。丙○
    就原審判決其敗訴之看護費用、慰撫金部分聲明不服，提起
    上訴，上訴聲明：(一)原判決關於駁回看護費用876,000元及
    慰撫金900,000元共1,776,000元部分廢棄。(二)上開廢棄部分
    ，甲○○、中興公司應再連帶給付1,776,000元，及自93 年
    1月31日起至清償日止，按週年利率百分之五計算之利息。
    並追加甲○○、中興公司應再連帶給付丙○精神慰撫金3,82
    0,000元。對中興公司之上訴，聲明：上訴駁回。
四、中興公司則以：依據刑事庭證人楊牽、李瑞東、賴信雄之證
    述，渠等並未於公車撞到丙○之一剎那間看見丙○係行走於
    行人道上，顯見丙○於事故發生時並非行走於人行道上。則
    甲○○當時是綠燈才轉彎，其確認人行道上並沒有行人才通
    過，足認甲○○並無過失。縱甲○○有過失，然甲○○持有
    職業駕駛執照，且中興公司於甲○○新進公司時即進行新進
    駕駛員考核、講習及教育訓練，足證中興公司已盡選任監督
    之責，依民法第188條第1項但書規定，中興公司自不負賠償
    責任。縱認甲○○及中興公司應負連帶賠償之責，惟丙○支
    出病房費用119,360元、嗣後預估往後醫療費用200,000元，
    或非屬必要費用，或未舉證證明，即應予扣除。又丙○請求
    精神慰撫金部分，不應審酌中興公司之資力，且甲○○為職
    業司機，月薪僅3、40,000元，並需扶養子女。而中興公司
    雖有土地，然已向金融機構貸款，汽車亦設有動產擔保等情
    ，故丙○請求慰撫金1,700,000元，顯屬過高，應予酌減。
    末者，丙○因未行走於人行道上而遭甲○○駕駛公車撞擊，
    其與有過失，被上訴人主張過失相抵。上訴聲明：(一)原判決
    不利於中興公司部分廢棄。(二)上開廢棄部分，丙○在第一審
    之訴及假執行之聲請均駁回。對丙○之上訴及追加之訴，聲
    明：(一)上訴及追加之訴均駁回。(二)如受不利判決，願以現金
    或同面額之華南商業銀士林分行可轉讓定期存單預供擔保，
    免為假執行宣告。
五、甲○○未於言詞辯論期日到場，惟據其前於準備程序到場，
    所為之聲明及陳述與中興公司同。
六、兩造不爭執之事實：
    甲○○為中興公司所聘僱之司機，甲○○於92年7月17日下
    午駕駛中興公司車牌號碼AH-851號營業大客車（台北市聯營
    公車第668路），沿台北市○○區○○路四段由東往西行駛
    ，於同日13時45分許，欲右轉進入塔悠路時，將行人丙○撞
    倒在地，使丙○受有右下肢撕脫傷併皮膚軟組織缺損大於體
    面積10％、骨盆腔骨折、左第四、第五肋骨骨折、右第四指
    指骨骨折、左頭皮撕裂傷等傷害，而無法行走及站立，已達
    毀壞一肢以上功能難以治療重傷害。
七、丙○主張甲○○於前揭時、地過失駕駛營業大客車，致丙○
    受有前揭傷害等情，業據其提出財團法人國泰綜合醫院（以
    下簡稱國泰醫院）診斷證明書（見臺灣臺北地方法院檢察署
    （以下簡稱臺北地檢署）92年度偵字第16597號偵查卷（以
    下簡稱偵查卷）第62頁、第63頁）、國泰醫院收據、看護費
    用收據為證（見原法院93年度交重附民字第2號刑事卷（以
    下簡稱重附民卷）第7頁至第10頁），惟為中興公司及甲○
    ○所否認，並以前揭情詞置辯。是本件應審酌者厥為：(一)甲
    ○○對本件車禍之發生是否有過失？(二)中興公司是否已盡選
    任監督之責？(三)丙○請求所受損害項目及金額是否合理？(四)
    丙○是否與有過失？茲審究如下：
　(一)甲○○對本件車禍之發生是否有過失？
  1.按汽車、機車或其他非依軌道行駛之動力車輛，在使用中加
    損害於他人者，駕駛人應賠償因此所生之損害。但於防止損
    害之發生，已盡相當之注意者，不在此限，民法第191條之2
    定有明文。本條係為加重駕駛人的責任要件，凡動力車輛在
    使用中加損害於他人者，即應負損害賠償責任，由法律推定
    駕駛人侵害他人之行為係出於過失。至於駕駛人之免責要件
    乃證明於防止損害之發生，已盡相當之注意義務，積極為防
    止損害之發生而有所作為，仍不免發生損害，亦即證明駕駛
    人使用動力車輛加損害於他人，非因過失所致而後可。
  2.本件甲○○駕駛營業大客車在使用中於前揭時、地撞傷丙○
    ，已如前述，揆諸前開說明，即應推定甲○○駕駛營業大客
    車有過失，甲○○及中興公司雖抗辯稱其無過失云云，即應
    就甲○○駕車無過失乙節負舉證之責。按汽車行駛時，駕駛
    人應注意車前狀況及兩車併行之間隔，並隨時採取必要之安
    全措施。汽車行近未設行車管制號誌之行人穿越道前，應減
    速慢行。汽車行經行人穿越道，遇有行人穿越時，無論有無
    交通指揮人員指揮或號誌指示，均應暫停讓行人先行通過。
    道路交通安全規則第94條第3項、第104條第1項、第2項定有
    明文。本件甲○○領有職業大客車駕駛執照，前揭規則，為
    其應注意，且依當時日間自然光線、道路無缺陷、無障礙、
    視距良好之情形，有道路交通事故調查報告表(一)附本院調閱
    原法院92年度交易字第689號卷過失傷害卷（以下簡稱689
    號卷)(二)附卷可稽 (見該卷第74頁）。惟查：
  (1)依甲○○於肇事後警訊時陳稱：「沿八德路4段東往西方向
    右轉塔悠路行駛，我是行駛在第二車道，當時燈是綠燈，我
    正要駛過行人穿越道，突然聽到碰撞聲，才知道撞到東西，
    我就立即下車查看，才看到行人躺在我駕駛的AH-851營大客
    右後輪旁，才知道肇事」（見偵查卷第11頁）。丙○於警訊
    時陳稱：「我是從八德路4段塔悠路口準備由東往西穿越行
    人穿越道，當時行人號誌為綠燈，我才走幾步路就有一部公
    車從八德路4段右轉過來，公車的右前車頭擋風玻璃撞到我
    而肇事…我是行走在行人穿越道內被撞」（見689號卷第67
    頁），證人莊淑惠證稱：「我和行人丙○在塔悠路1號前分
    手，丙○要稱要回雜貨店，所以從塔悠路1號前行人斑馬線
    東往西要穿越，當時我人在塔悠路5號，突然聽到砰的一聲
    ，我望左看，看到丙○被中興巴士AH-851右前車頭撞擊，一
    路被拖行十幾公尺才停住」（見689號卷第69頁）。參酌員
    警李慶雄依圍觀的路人告知所繪現場圖所示，本件車禍撞擊
    點係在行人穿越道上，此經證人李慶雄證明在卷，並有交通
    事故現場圖在卷可考（見689號卷第60頁反面、第65頁），
    足證本件確係丙○綠燈由東往西穿越行人穿越道時，為甲○
    ○駕駛營業大客車撞及至明。
  (2)又依證人楊牽於689號案件審理時證稱：丙○是我太太。92
    年7月17日13時許，在八德路和塔悠路口，我有跟我太太去
    買東西但是東西買不到，她要過馬路，我要回家。我太太要
    過馬路到南松山市場那邊，我沒有要過馬路，我要回店裡面
    ，我家裡。我家是在八德路右轉塔悠路的右邊，我有看到我
    太太過馬路的情形，我等到綠燈我太太要走，我才說你走那
    邊我走這邊。我走兩三步聽到砰一聲回頭看，看到公車將我
    太太在地上拖行。撞的那一剎那我沒有看到，我看到公車將
    我太太從斑馬線拖行很長，實際距離我沒有量，以警方測量
    的為準。停車以後我看到公車前面的玻璃有破掉，我太太的
    頭髮還黏在上面所以我認為是公車前面的玻璃撞到我太太，
    是右前的玻璃。我太太當時不省人事，我有去扶，但是扶不
    起來，有人來幫忙扶。到今天為止甲○○沒有跟我談和解的
    事等語（見689號卷(二)第90頁至第93頁）。
  (3)證人李瑞東於689號案件時證稱：92年7月17日13時許，我在
    塔悠路和饒河街口的路口。在做生意賣蚵仔煎。我看到塔悠
    路路口發生車禍的情形，我走過去看車前面玻璃破掉，上面
    黏著頭髮還有血。撞擊的那一剎那我沒有看到，但是我過去
    的時候人已經倒下去了。我看到公車是從八德路右轉塔悠路
    。我看到公車有拖行受傷的丙○，從斑馬線開始拖行，拖到
    車子停車的地方，是有人喊他才停車的。公車大概拖行丙○
    多遠我沒有量。丙○是被夾公車右前方的底盤下，我看到時
    公車已經過來斑馬線，還在移動，車禍發生前我有看到丙○
    ，我就站在旁邊。當時人潮很多，我跟一個賣麵的姓賴的趕
    快去扶丙○起來，她血都還沒乾。車禍發生的時候我剛買菜
    回來，還沒有做生意。我有看到公車從八德路轉彎過來，公
    車是在斑馬線那邊撞到丙○的。砰一聲我就過去，公車後來
    撞到人就停下來，被害人在哀叫。我聽到聲音轉頭去看時公
    車是在塔悠路上，車尾已經過了斑馬線等語（見689號卷(二)
    第93頁至第97頁）。
  (4)證人賴信雄於689號案件審理時證稱：92年7月17日13時許，
    我在八德路與塔悠路那附近賣麵，是我把丙○扶起來。當時
    我確切的位置在饒河街夜市牌樓斑馬線的對面，我已經過完
    馬路，因為我走在前面，丙○在後面，丙○跟我走同樣的方
    向我們一起在等馬路，我先到對面。我看到公車的玻璃破掉
    ，丙○躺在後面，公車在前面，我去扶丙○的時候，公車司
    機在車上打電話，公車撞到丙○那一剎那我沒有看到，我聽
    到聲音就趕快跑過去把丙○扶起來，楊牽也趕快趕過來，我
    看到公車的前面玻璃破掉，丙○滿身是血。當我聽到撞擊聲
    時，已經在塔悠路的對面在八德路那邊，我沒有看到公車拖
    行丙○，我看到時丙○已經躺下來等語（見689號卷(二)第97
    頁至第101頁）。
  (5)經核證人楊牽、李瑞東、賴信雄之前揭證述，與丙○及甲○
    ○於警訊之陳述相符，足證本件車禍確係92年7月17日13 時
    許，丙○與證人楊牽行走至八德路與塔悠路路口時，楊牽繼
    續往八德路回家之方向行走，丙○則在該路口等候行人穿越
    道燈誌，欲前往南松山夜市方向，當時與丙○一同於該路口
    等待號誌之人尚有賴信雄，綠燈號誌一亮，賴信雄即快步通
    過，丙○則行走於賴信雄之後方，適甲○○駕駛營業大客車
    ，行經該路口時，欲右轉進入塔悠路時，疏未注意塔悠路之
    行人穿越道為綠燈，丙○在該行人穿越道上行走，致未暫停
    禮讓丙○先行通過即貿然前行右轉，而將丙○撞擊倒地至明
    。甲○○雖抗辯稱當時因有乘客準備下車投幣，無法注意到
    丙○正穿越馬路，其駕駛時已經盡到注意義務云云。惟一般
    公車設置投幣器或儲值卡機器均是在駕駛座右側，是乘客一
    旦準備下車，則站至前車門口為投幣或刷卡，此時對於公車
    駕駛人會造成視覺上之死角，即公車駕駛人無法注意到右前
    方是否有行人準備通過，大客車之駕駛人更應注意此視線上
    之問題而加倍注意，而於轉彎或行經行人穿越道時更加注意
    ，當可避免此類車禍之發生，甲○○即因疏於注意上開情事
    ，造成已經撞及丙○仍渾然不知，甚至在撞及丙○倒地後，
    繼續拖行丙○，參以甲○○所駕駛之大客車係車身右前方之
    擋風玻璃部分撞及丙○，該大客車擋風玻璃右前方甚且黏有
    丙○之毛髮等情（參見證人前述證言），亦證甲○○係因未
    注意車前丙○穿越行人穿越道，並禮讓丙○先行，致肇本件
    車禍之發生。
  (6)再者，本件車禍經本院94年度交上易字第133號過失傷害案
    件 (以下簡稱133號卷)審理時囑託臺北市車輛行車事故鑑定
    委員會鑑定；併送臺北市車輛行車事故鑑定覆議委員會覆議
    結果均認：「一、甲○○駕駛AH—851號聯營公車：行經行
    人穿越道有行人穿越時，未暫停讓行人先行通過，為肇事原
    因。二、丙○（行人）：無肇事因素」，有該二委員會鑑定
    報告在卷可憑（見本院調閱133號卷院卷第41頁至第42頁、
    第72頁至第74頁）。且甲○○因駕駛營業大客車過失撞及丙
    ○受傷，經本院133號案件判處有期徒刑8月確定，亦有本院
    調閱133號卷查明屬實，益證甲○○駕駛營業大客車有前揭
    疏失，且其與丙○丙○所受之傷害復有相當因果關係。
  (7)綜上，甲○○及中興公司未能證明甲○○駕駛營業大客車撞
    傷丙○非因其過失所致。則甲○○、中興公司抗辯甲○○駕
    駛營業大客車無過失云云，不足為採。
  (二)中興公司是否已盡選任監督之責？
  1.按受僱人因執行職務，不法侵害他人之權利者，由僱用人與
    行為人連帶負損害賠償責任。但選任受僱人及監督其職務之
    執行，已盡相當之注意或縱加以相當之注意而仍不免發生損
    害者，僱用人不負賠償責任，民法第188條第1項定有明文。
    此法律上所謂僱用主必須注意之趣旨，係預防受僱人執行業
    務發生危害之意，故注意範圍，除受僱人之技術是否純熟而
    外，尚須就其人之性格是否謹慎精細亦加注意，蓋性格狂放
    或粗疏之人執此業務，易生危害乃意中之事 (最高法院20年
    上字第568號判例意旨參照)。
  2.本件中興公司抗辯稱甲○○領有職業大客車駕駛執照，且中
    興公司對甲○○新進公司之際即進行新駕駛員考核、講習及
    教育訓練，中興公司已盡選任、監督義務，固據提出甲○○
    職業駕駛執照、考核表、新進駕駛員講習課程表、中興關係
    企業新進駕駛員各站班報到教育訓練課程表為證（見原審卷
    第26頁至第29頁）。惟中興公司僱用駕駛員從事客車企業經
    營，其企業之範圍即因而擴張。因此，中興公司關於選任方
    面，不僅應著重於受僱人之技術是否純熟，更應查核其性格
    是否謹慎精細；而關於監督方面，則在於受僱人職務之執行
    ，是否已提示其應注意事項，有無派員督導，且對駕駛員駕
    駛安全猶須加強在職訓練，對於駕駛員之品德、個性益加為
    注意之範圍。又領有合法之職業駕駛執照僅為選任公車駕駛
    人之最低要求，中興公司不得以王重仁領有營業大客車駕駛
    執照，遽謂其對甲○○之選任已盡相當注意義務。又核閱中
    興公司提出前揭甲○○參加講習及考核資料，均係中興公司
    對新進員工為之，且就講習之內容，亦僅係就新進員工應行
    注意事項諸如人事、機料、車輛檢查、車輛損壞賠償處理辦
    法及公司相關業務規定向新進員工為解說之課程，其中雖有
    肇事預防及處理之課程，惟其僅有區區55分鐘而已。足見中
    興公司對員工平日之講習及考核既均付之闕如，且未見及中
    興公司對安全駕駛有相關講習訓練。參酌本件甲○○駕駛營
    業大客車，輕忽在行人穿越道之丙○，貿然行駛致撞及丙○
    後並拖行，足徵甲○○駕駛營業大客車欠缺駕駛最基本尊重
    行人之行車品格。中興公司就此顯未盡選任及監督之責，率
    而讓甲○○駕駛致肇禍事，中興公司抗辯其得依民法第188
    條第1項但書規定免責云云，顯不足採。又查甲○○與中興
　　公司間存有僱傭關係，為兩造所不爭執，故甲○○於駕駛營
  　業大客車執行職務時不法侵害丙○之身體權，中興公司自應
    負民法第188條第1項前段之僱用人責任。
  (三)丙○請求損害賠償之金額為何？
  　按因故意或過失，不法侵害他人之權利者，負損害賠償責任
    ；受僱人因執行職務，不法侵害他人之權利者，由僱用人與
    行為人連帶負損害賠償責任；不法侵害他人之身體或健康者
    ，對於被不法侵害他人之身體或健康者，對於被害人因此喪
    失或減少勞動能力或增加生活上之需要時，應負損害賠償責
    任；又不法侵害他人之身體、健康、名譽、自由、信用、隱
    私、貞操，或不法侵害其他人格法益而情節重大者，被害人
    雖非財產上之損害，亦得請求賠償相當之金額，民法第184
    條第1項前段、第188條第1項前段、第193條第1項、第195條
    第1項分別定有明文。查，甲○○執行職務時不法侵害致丙
    ○身體受有損害，其所受損害與甲○○之侵權行為間具有相
    當之因果關係，已如前述，是甲○○、中興公司自應對丙○
    所受之損害，負連帶賠償責任。本件原審判命中興公司及甲
    ○○應連帶賠償醫療費用145,760元（自費門急診4,520+自
    費住院21,880元+自費病房費119,360元)、預估醫療費用200
    ,000 元、看護費129,600元、美容植皮費用250,000元、精
    神慰撫金800,000元，共計1,525,360元，經扣除丙○已領得
    強制汽車責任險637,294元、中興公司已預先給付210,000元
    ，丙○請求中興公司及甲○○連帶賠償678,066元本息。丙
    ○及中興公司就其敗訴部分聲明不服，經本院簡化爭點後，
    丙○就原審駁回其看護費876,000元、精神慰撫金900,000元
    部分爭執，並追加中興公司及甲○○應再連帶給付精神慰撫
    金3,820,000元。而中興公司就原審判命給付自費病房費用
    119,360元、預估醫療費用200,000元、精神慰撫金800,000
    元部分聲明不服（見本院卷第146頁反面至第147頁、第168
    頁至第171)，故本院僅就丙○請求自費病房費用、預估醫療
    費用、看護費用及精神慰撫金部分是否有理由審酌如下：
  (1)醫療費用：
  自費病房費用部分：按普通病房費得請求加害人賠償，並無
    異論，至特別病房費，則應斟酌被害人受傷之部位、程度、
    需要、身份及地位等因素決定之。查本件丙○受有右下肢撕
    脫傷併皮膚軟組織缺損大於體面積10％、骨盆腔骨折、左第
    四、第五肋骨骨折、右第四指指骨骨折、左頭皮撕裂傷等重
    大傷害，有國泰醫院診斷證明書、丙○受傷照片在卷可佐（
    見偵查卷第63頁、本院卷第50頁），而丙○受前揭傷害，是
    否有自費病房之必要，經本院函詢國泰醫院結果，認丙○所
    受傷勢嚴重且有大面積之撕裂傷、廣泛性軟組織缺損，傷口
    暴露面積幾乎涵蓋全右下肢，須頻繁換藥，為免傷口換藥時
  　受有感染，故以自費病房照顧較佳，有國泰醫院95年12月26
    日（95）管歷字第1524號函附卷可稽（見本院卷第60頁）。
    故丙○於治療中為免頻換藥時之傷口感染，自有自費病房之
    必要，至為顯然。本件丙○因受前揭傷害而支出自費病房費
    119,360元（33,300+31,920+27,360+26,780=119,360)，有
    國泰醫院94年10月14日（94）管歷字第1218號函附醫療費用
    證明在卷可考（見原審卷第73頁、第91頁至第93頁、98頁）
    ，則丙○請求此部分增加生活上必要支出，應予准許。中興
    公司抗辯稱倘丙○為避免傷口感染，國泰醫院自可令丙○住
    加護病房云云。惟加護病房係病患的狀況較不穩定，需要密
    集的觀察，或是任何原因而有必要加護照顧的病人，始有必
    要在加護病房接受特別照顧。惟本件丙○因受傷急診後已於
    92年8月4日至92年9月10日住加護病房後38日，其於病況較
    穩定，毌需密集觀察而移出加護病房後，自有入住自費病房
    之必要。中興公司抗辯丙○無住自費病房之必要云云，不足
    為採。
  預估往後醫療費用：丙○主張上開所受傷害，需復健4至6個
    月以上，有國泰醫院94年10月14日（94）管歷字第1218號函
    可證（見原審卷第73頁），且以丙○上開住院約四個月，即
    花費自費醫療費近150,000元，因此請求於復健期間尚須支
    付醫療費用以250,000（原審判命給付200,000元）云云。惟
    查，丙○就往後預估須支出醫療費用為何？並未舉證以明其
    實，斷難徒憑丙○須復健4至6個月，遽謂丙○往後醫療費用
    須支出200,000元。惟經本院函詢依丙○於受傷後迄95年10
    月24日止，丙○計支出醫療費用18,964元，住院費用158,
    824元，有國泰醫院95年12月26日（95）管歷字第1524號函
    在卷可證（見本院卷第60頁），扣除丙○於92年7月17日至
    92年12月19日在國泰醫院自費門急診自費金額4,520元、自
    費住院金額145,760元（原審判命給付自費門急診4,520元+
    自費住院21,880元+自費病房費119,360元, 總計145,760元
    )，計原審已准許之醫療費用4,520元，及前揭自費病費用
    119,630元，則丙○請求往後支出醫療費用應為27,508元（
    18,964+158,824-4,520-145,760=27,508)，應予准許，逾此
    範圍請求，不應准許。
  (2)看護費用：
  經查丙○受有右下肢撕脫傷併皮膚軟組織缺損、骨盆腔骨折
    等重大傷害，使其行動受有相當限制及不便，日常活起居需
    由旁人照料，固據丙○提出如附表所示支出看護費用共194,
    800元之證明書可稽（見重附民卷第7頁、第8頁、第10頁）
    。
  按親屬代為照顧被害人之起居，固係基於親情，但親屬看護
    所付出之勞力並非不能評價為金錢，雖因二者身分關係而免
    除被害人之支付義務，惟此種基於身分關係之恩惠，自不能
    加惠於加害人。故由親屬看護時雖無現實看護費之支付，仍
    應認被害人受有相當於看護費之損害，得向加害人請求賠償
    ，始符公平原則。
  本件丙○因車禍受前揭傷害，因廣泛性下肢開放性傷口，於
    92 年8月4日至92年9月10日計38日住加護病房，並於92年7
    月17 日至92年9月10日、92年9月23日至92年10月4日、92年
    11月24日至92年11月26日、92年12月6日至92年12月19日四
    次住國泰醫院手術10次，需繼續復健半年以上，有國泰醫院
    診斷證明書在卷可憑（見原審卷第158頁）。而丙○於住院
    期間需看護照顧，每日收費約2,000元」，有國泰醫院94年
    10月14 日（94）管歷字第1218號函附卷可佐（見原審卷第
    73頁），又醫院病房可區分為加護病房、一般病房與隔離病
    房等，加護病房所提供之醫療設備、管制與一般病房有所差
    異。當病患之病情危急、不穩定時，會將病患安置在加護病
    房給予特別之醫療設備與照護，且加護病房可提供24小時全
    天候的照顧，凡是病人所有的需要，大至病情的醫療小至替
    病患梳洗、清除排泄物等都包括在護理照顧的範圍內，而為
    避免病患受到感染，加護病房設有定時探視之管制時間，病
    人家屬僅能依醫院所規定之探視時間進入探視病患，故加護
    病房住院期間之看護均由院方所安排之醫護人員為之，殊無
    讓其他看護人員在加護病房看護照料病人。因此，丙○主張
    看護費用中在加護病房住院期間支出之看護費用即附表編號
    6至12計6 5,200元（7,200＋6,000＋8,000＋10,000＋10,00
    0＋10,000＋14,000＝65,200），應無僱請看護之必要外，
    其餘129,600元 (194,800-65,200=129,600)，核屬必要支出
    ，應予准許。
  又丙○主張其出院復健期間2年，有請求隨身看護必要，以
    每日1200元計算，共計876,000元等語。查，丙○出院後復
    健期間不能自理生活，須僱請看護約半年時間，有國泰醫院
    95年12月26日（95）管歷字第1524號函附卷足稽（見本院卷
    第60頁），而丙○於此期間因不能自理生活，造成生活上不
    便，雖未能提出其於此期間僱請看之證明，惟其既確有僱請
    看護照護其生活，自係由其親屬負責照護，揆諸前開說明，
    丙○仍得請求看護費之損害。茲依國泰醫院前揭函復所示僱
    請看護每日以2,000元計算，則丙○請求賠償看護費360,000
    元 (2,00 0X6X30=360,000元)，應予准許。
  綜上，丙○所支出之看護費用以129,600元、360,000元，共
    計489,600元（12,900+360,000=489,600)，核屬必要，應予
    准許，應予准許，逾此範圍請求，不應准許。
  (3)慰撫金：
　按受僱人因執行職務，不法侵害他人致死者，被害人之父、
  　母、子、女及配偶受有非財產上之損害，依民法第194條及
    第188條第1項規定，請求受僱人及其僱用人連帶賠償相當金
　　額之慰撫金時，法院對於慰撫金之量定，應斟酌該受僱人及
 　 應負連帶賠償責任之僱用人，並被害人暨其父、母、子、女
    及配偶之身分、地位及經濟狀況等關係定之，不得僅以被害
    人與實施侵權行為之受僱人之資力為衡量之標準 (最高法院
    76年台上字第1908號判例意旨參照)。又慰藉金係以精神上
    所受無形之痛苦為準，非如財產損失之有價額可以計算，究
    竟如何始認為相當，自應審酌被害人之受傷情形及其與加害
    人之地位、身分、經濟能力、被害人所受痛苦之程度暨其他
    一切情事，定其數額。
  丙○主張因本件車禍事故受有右下肢撕脫傷併皮膚軟組織缺
    損大於體面積10％、骨盆腔骨折、左第四、第五肋骨骨折、
    右第四指指骨骨折、左頭皮撕裂傷之傷勢，精神上受有相當
    大痛苦，請求精神慰撫金1,700,000元，並追加精神慰撫金
    3,820,000元等語。查，丙○因受前揭傷害歷經4次住院、手
    術共10次，已如前述，而其所受之上開傷害，已屬重大難治
    ，經醫師劉致和證明在卷（見689號卷(三)第3頁至第10頁），
    且有國立臺灣大學醫學院附設醫院鑑定屬實，有該院94年10
    月17日校附醫秘字第0940003303號函可證（見本院133號卷
    第75頁），而丙○受傷害後無法行走及站立，後續尚需復健
    6個月，現僅可以柺杖助行，亦有國泰醫院94年10月14日（
    94）管歷字第1218號函、95年12月26日（95）管歷字第1524
    號函可憑（見原審卷第73頁、本院卷第60頁），參酌丙○因
    本件車禍致右下肢皮膚缺損面積大，容形醜陋，須美容植皮
    ，有該照片及國泰醫院94年10月14日（94）管歷字第1218號
    函在卷可參（見本院卷50頁至第52頁），其已影響一般婦女
    心理甚鉅。故丙○因本件車禍事故受傷，不僅生理及生活上
    造成相當不便，且在經濟、精神及身體上受有莫大之相當痛
    苦。又丙○名下有台北市○○區○○里○○路41號3樓、38-
    1號房地二幢，94年股利及其他財產交易收入有117,848元。
    而甲○○為初中畢業，原擔任中興公司之職業駕駛員，平均
    每月收入3、4萬元；中興公司則為聯營公車公司，實收資本
    為256,782,880元，其名下有土地3筆、營業大客車約40 部
    ，並有貸款債務等情，有警訊筆錄、公司及分公司基本資料
    查詢表、稅務電子閘門財產所得調件明細表、土地登記謄本
    、動產擔保交易登記證明書可證（見偵查卷第5頁、本院卷
    第149頁、第151頁至第156頁，原審卷第110頁至第118頁）
    ，本院審酌兩造之身分地位、經濟狀況及丙○受傷之程度，
    其所受之身體、精神上痛苦等一切情狀等情，認丙○請求傷
    害之精神慰藉金1,700,000元，應屬適當合理，丙○追加再
    請求3,820,000元，難認有據，不應准許。
  (四)丙○是否與有過失？
    查，本件車禍之發生，係行人丙○於綠燈沿行人穿越道東向
    西行走，適甲○○駕駛營業大客車行經行人穿越道時，疏未
    注意暫停讓行人丙○先行通過，致撞及丙○受傷，已如前述
    ，故丙○綠燈行走於行人穿越道上，並無肇事因素，且臺北
    市車輛行車事故鑑定委員會鑑定意見、臺北市車輛行車事故
    鑑定覆議委員會鑑定意見，亦同此認定，有該鑑定意見書、
    覆議意見書在卷可參（見133號卷第41頁至第42頁、第72 頁
    至第74頁），故丙○就本件車禍之發生未有任何過失，中興
    公司及甲○○抗辯丙○就本件車禍之發生與有過失云云，不
    足為採。
　(五)綜上，丙○請求甲○○之不法侵害行為所受之損害，其中醫
　  療費用自費病房部分為119,360元、預估往後醫療費用為27,
    508元，看護費用為489,600元，精神慰撫金為1,700,000元
    ，以上共計2,336,468元，應予准許，逾此範圍請求，不應
    准許。原審就上開應給付部分，判命中興公司及甲○○應連
    帶給付自費病房費用119,360元、預估往後醫療費用為200,0
    00元、看護費用為129,600元、精神慰撫金800,000元，合計
    1,248,960元，則丙○上訴請求中興公司及甲○○連帶再給
    付1,087,508元（2,336,468-1,248,960=1,087,508)，為有
    理由，應予准許，上訴逾此範圍請求及追加請求精神慰撫金
    3,820,000元，為無理由，不應准許。
八、綜上所述，丙○基於侵權行為之法律關係，除原審判命中興
    公司、甲○○連帶給付678,066元本息外，丙○上訴請求中
    興公司、甲○○再連帶給付1,087,508元，及自起訴狀繕本
    送達翌日即93年1月31日（見重附民卷第5頁）起至清償日止
    ，按週年利率百分之五計算之利息之範圍內，為有理由，應
    予准許，逾上開範圍之上訴請求，為無理由，應予駁回。又
    丙○勝訴部分，兩造分別陳明願供擔保為准、免假執行之宣
    告，經核於法並無不合，爰分別酌定相當擔保金額准許之。
    至於丙○敗訴部分，其假執行之聲請失所附麗，應併予駁回
    。原判決就上開應准許部分，為丙○敗訴之判決，並駁回其
    假執行之聲請，尚有未洽，丙○上訴意旨求予廢棄改判，為
    有理由，爰由本院予以廢棄改判如主文第二項所示，並依聲
    請為附條件之准、免假執行之宣告。至於丙○之請求不應准
    許部分，原判決為丙○敗訴之判決，並駁回其假執行之聲請
    ，經核於法並無不合，上訴意旨求予廢棄改判，為無理由，
    應駁回其上訴。又原判決命中興公司連帶給付678,066元本
    息，並為假執行之宣告，經核於法並無不合。中興公司上訴
    論旨求予廢棄改判，為無理由，應予駁回。至丙○追加請求
    精神慰撫金3,820,000元部分，亦無理由，不應准許，其假
    執行之聲請，亦失所依附，應併予駁回。
九、本件事證已明，兩造其餘攻擊防禦方法及未經援用之證據，
    經本院審酌後，核與本件之結論，不生影響，爰不一一贅述
    ，附此敘明。
十、據上論結，本件丙○之上訴一部為有理由，一部為無理由，
    追加之訴為無理由，中興公司之上訴為無理由，依民事訴訟
    法第450條、第449條第1項、第79條但書、第85條第2項、第
    78條、第463條、第385條第1項前段、第390條第2項、第392
    條，判決如主文。
中　　華　　民　　國　　96　　年　　2 　　月　　16　　日
                    民事第十一庭
                        審判長法  官   鄭雅萍
                              法  官   林恩山
                              法  官   蘇芹英
正本係照原本作成。
如不服本判決，應於收受送達後20日內向本院提出上訴書狀，其
未表明上訴理由者，應於提出上訴後20日內向本院補提理由書狀
（均須按他造當事人之人數附繕本）上訴時應提出委任律師或具
有律師資格之人之委任狀；委任有律師資格者，另應附具律師資
格證書及釋明委任人與受任人有民事訴訟法第466條之1第1項但
書或第2項（詳附註）所定關係之釋明文書影本。
中　　華　　民　　國　　96　　年　　2 　　月　　26　　日
　　　　　　　　　　　　　　　書記官   林初枝
附註：
民事訴訟法第466條之1（第1項、第2項）：
對於第二審判決上訴，上訴人應委任律師為訴訟代理人。但上訴
人或其他法定代理人具有律師資格者，不在此限。
上訴人之配偶、三親等內之血親、二親等內之姻親，或上訴人為
法人、中央或地方機關時，其所屬專任人員具有律師資格並經法
院認為適當者，亦得為第三審訴訟代理人。
